【裁判字號】    97,訴,2052
【裁判日期】    971216
【裁判案由】    給付貨款
【裁判全文】
臺灣臺中地方法院民事判決              97年度訴字第2052號
原      告  昇達鋁鑄造有限公司
法定代理人  甲○○
訴訟代理人  林建宏  律師
被      告  丙○○
訴訟代理人  乙○○
上列當事人間請求給付貨款事件，本院於民國97年12月2日言詞
辯論終結，判決如下：
    主      文
原告之訴及假執行之聲請均駁回。
訴訟費用由原告負擔。
    事實及理由
一、按訴狀送達後，原告不得將原訴變更或追加他訴。但擴張或
    減縮應受判決事項之聲明者，不在此限，民事訴訟法第255
    條第1項第3款定有明文。原告於民國97年8月13日提起本件
    訴訟時，起訴狀所載第一項聲明原係請求「被告應給付原告
    新臺幣（下同）634,499元，及自起訴狀繕本送達之翌日起
    至清償日止，按週年利率百分之5計算之利息」之判決，嗣
    於起訴狀送達被告後，原告復於本院97年11月6日言詞辯論
    期日，變更該項聲明為「被告應給付原告609,216元，及自
    起訴狀繕本送達之翌日起至清償日止，按週年利率百分之5
    計算之利息」之判決，核為減縮其應受判決事項之聲明，揆
    諸前揭規定，自應准許，合先敘明。
二、原告起訴主張：被告係訴外人坤泰鞋業有限公司（下稱坤泰
    公司）之負責人，因坤泰公司與原告公司在大陸地區均設有
    工廠，其名稱分別為「宜泰鞋廠」、「吉泰」工廠，而坤泰
    公司與原告自93年以後之交易情形，或先在臺灣地區下訂單
    ，而後在大陸地區交貨（即由原告公司在大陸「吉泰」工廠
    直接交貨予宜泰鞋廠），或先由宜泰鞋廠將所需鞋模式樣、
    規格傳送吉泰工廠，再由雙方各自回報予臺灣公司完成下訂
    ，而憑以投產，惟不論以何種方式下訂，均須以訂單或出貨
    單回報在臺灣公司，並由原告公司向坤泰公司請款，而坤泰
    公司即在臺灣直接支付貨款予原告公司，此即雙方之交易模
    式。嗣至96年11月20日，因坤泰公司辦理解散登記，被告即
    改以其個人名義，向原告公司訂貨，此時兩造之交易方式均
    同以往。原告公司原囿於坤泰公司96年10月、11月之貨款未
    付及坤泰公司業已解散等情，而拒絕出貨，嗣經被告丙○○
    及其父即大陸宜泰鞋廠負責人廖泰賢前往吉泰工廠，向斯時
    正在吉泰工廠視察業務之原告公司負責人甲○○請託，經與
    吉泰工廠之現場經理張景開會後，決定出貨，並循坤泰公
    司與原告公司以往交易模式，由吉泰工廠直接出貨予宜泰鞋
    廠，並各自回報在臺灣之公司，以憑完成訂貨及請款作業，
    原告公司始同意自96年12月起以被告為買受人方式交易並出
    貨。是原告公司所交易之對象，自93年至96年11月止，為坤
    泰公司；自96年11月20日以後，則為被告本人。又自96年12
    月起至97年2月期間，原告依約交付被告鞋材貨品數批，詎
    被告迄今仍未交付96年12月份貨款490,453元、97年元月份
    貨款92,826元、97年2月份貨款25,937元，合計609,216元，
    迭經原告多次催討，被告均置之不理，爰依買賣法律關係請
    求被告如數給付等語。並聲明：（一）被告應給付原告609,
    216元，及自起訴狀繕本送達翌日起至清償日止，按週年利
    率百分之5計算之利息；（二）願供擔保，請准宣告假執行
    。
三、對被告抗辯之陳述：被告辯稱坤泰公司僅為大陸宜泰鞋廠之
    聯絡據點，及被告長期在大陸宜泰鞋廠上班一節，與事實不
    符。蓋坤泰公司早在91年1月30日設立，被告即為負責人，
    且坤泰公司自93年起均以被告簽發之支票作為支付原告之貨
    款，另被告亦自承曾帶同開發人員至大陸吉泰工廠拜訪張景
    ，查看吉泰工廠之生產情形；再者，依現今臺商西進大陸
    ，均以在臺灣之母公司為基礎，西進大陸設廠投產，而業務
    之推廣，由臺灣之母公司負責之模式以觀，顯見被告前開所
    辯不實。
四、被告則否認與原告間有買賣關係存在，並以：坤泰公司成立
    至今，實際上均係大陸宜泰鞋廠在臺灣聯絡據點，而宜泰鞋
    廠之負責人為廖泰賢，被告長期任職於大陸宜泰鞋廠，僅係
    一普通職員，並非股東，亦未參與宜泰鞋廠之業務或執行。
    ，又以前付款給原告，均係依廖泰賢之指示而為給付，且貨
    品既送至大陸宜泰鞋廠，即與被告無關，原告請求被告給付
    貨款，自無理由等語，資為抗辯。並聲明：（一）駁回原告
    之訴及假執行之聲請；（二）如受不利判決，願供擔保請准
    宣告免為假執行。
五、得心證之理由：
本件兩造所爭執之處，應在於自96年11月20日以後，與原告成立
買賣契約之當事人，是否改為被告本人？就原告請求96年12月起
至97年2月止之貨款，被告有無給付義務？
（一）按當事人主張有利於己之事實者，就其事實有舉證之責任
      ，民事訴訟法第277條前段亦有明文。又民事訴訟如係由
      原告主張權利者，應先由原告負舉證之責，若原告先不能
      舉證，以證實自己主張之事實為真實，則被告就其抗辯事
      實即令不能舉證，或其所舉證據尚有疵累，亦應駁回原告
      之請求，最高法院著有17年上字第917號判例意旨參照，
      本件原告主張自96年11月20日以後，與原告成立買賣契約
      之當事人改為被告本人，惟被告否認其事，則依舉證責任
      分配原則，自應由主張買賣契約存在之原告，就兩造間成
      立買賣契約之事實，負舉證責任。
（二）原告主張：自96年11月20日以後，被告改以其個人名義向
      原告公司訂貨等語，固據提出應收帳款明細表、樣品材料
      採購單、采購訂單、出貨單、被告之名片，及舉證人張景
      為證，惟均為被告所否認，且經查：(1)原告提出5紙應
      收帳款明細表，乃係由原告單方所製作，自難憑以認定被
      告有租欠原告貨款，且觀之該5紙應收帳款明細表，除有9
      6年12月至97月2月貨款外，尚包括96月10月、11月之貨款
      ，而其上買受人之「公司名稱」卻均一律記載「丙○○（
      坤泰鞋業有限公司）」，核與原告主張，自96年11月20日
      起，與原告公司交易之對象，已由坤泰公司改為被告本人
      云云，顯然不符，蓋交易對象既有變更，則應收帳款明細
      表之買受人記載，亦應有所不同，始符常情，是由應收帳
      款明細表關於買受人之記載方式，尚不足以推論被告自96
      年11月20日起已成為買賣之當事人。(2)又原告提出之樣品
      材料採購單、采購訂單及出貨單，其期間為96年9月29日
      至97年2月18日（即跨越原告主張交易對象變更之時間96
      年11月20日），而樣品材料採購單、采購訂單，其上採購
      者之記載或係「宜泰鞋業」、或係「宜泰鞋業股份有限公
      司」，而出貨單所記載之客戶名稱則均係記載「宜泰鞋業
      」，則由兩造均不爭執大陸宜泰鞋廠之負責人為廖泰賢之
      事實，及被告僅於部分采購訂單（訂單日期97年1月8日、
      97年1月11日）簽名，能否逕行認定被告為買受人，即非
      無疑？況由上開單據記載之買受人，不論係在96年11月20
      日以前或者以後，均屬相同乙情觀之，即無從認定自96年
      11月20日以後，向原告訂貨者，已變更為被告本人。(3)另
      原告提出被告名片，所背面雖印製「宜泰鞋廠（大陸）」
      ，然由其正面係記載「坤泰鞋業有限公司」「經理丙○○
      」，據此或足以推論宜泰鞋廠係坤泰公司在大陸地區之關
      係企業，然亦與認定被告個人是否成為原告之交易對象無
      涉。故由前開應收帳款明細表、樣品材料採購單、采購訂
      單、出貨單及被告之名片，均不能證明被告自96年11月20
      日以後有與原告成立買賣契約。
（三）又證人張景於本院審理中到庭證稱：伊與被告接洽情形
      係開發後一段時間始作量產，而最後一次開發時間係在96
      年10月、11月左右，伊和被告在大陸宜泰鞋廠接洽，伊至
      宜泰鞋廠，由被告將樣品交給伊，伊完成樣品後即送至宜
      泰鞋廠，讓師傅確認，若有問題就修改，若沒有問題就會
      量產等語（見本院97年11月6日言詞辯論筆錄），則由證
      人與被告接洽地點係在大陸地區，且討論內容僅係開發及
      量產，而廖泰賢始為大陸宜泰鞋廠之負責人，並參酌原告
      主張交易模式，係在臺灣下單，在大陸生產、交貨，則被
      告應係以宜泰鞋廠之職員身分與證人接洽，尚不足認定被
      告係以個人名義與原告為買賣行為，況證人與被告接洽時
      間，亦非在96年11月20日以後，故前開證詞不足為有利於
      原告之認定。另證人張景亦證稱：被告與廖泰賢曾於96
      年12月初至吉泰工廠與原告公司負責人甲○○洽談生產事
      宜等語，則由被告並非單獨前往，而係隨同大陸宜泰鞋廠
      負責人廖泰賢前往，及參酌前開樣品材料採購單、采購訂
      單及出貨單之記載，益證被告個人並非買賣契約之當事人
      。
（四）至於原告另主張，坤泰公司自93年起係以被告簽發之支票
      作為支付原告之貨款等語，固據其提出存摺影本為證，並
      為被告所不爭執，惟支票乃一流通證券，亦係文義證券及
      無因證券，票據上之權利義務，悉依票上所載文義定之，
      與其基礎之原因關係各自獨立，票據上權利之行使，不以
      其原因關係存在為前提，又票據交付之原因多端，或為買
      賣，或為贈與，或係基於其他法律關係而為交付。非謂一
      有票據之交付，即得推論授受票據之雙方即存有買賣關係
      。是本件被告雖不否認曾以其簽發之支票支付坤泰公司積
      欠原告公司之貨款，然據此亦無從證明兩造間自96年11月
      20日起有買賣契約存在。
（五）綜上所述，原告主張自96年11月20日以後，被告改以個人
      名義與原告成立買賣契約等情，均未能舉證以實其說，其
      舉證責任即有未盡，自難認兩造間有買賣關係存在，被告
      既非買受人，即無給付96年12月起至97年2月止貨款之義
      務。從而，原告依買賣法律關係，請求被告給付609,216
      元，及自起訴狀繕本送達翌日起至清償日止，按週年利率
      百分之5計算之利息，為無理由，應予駁回。而其陳明願
      供擔保聲請宣告假執行部分，因本訴經敗訴駁回，其假執
      行之聲請，已失所依附，應併予駁回。
六、本件事證已臻明確，兩造其餘之攻擊防禦方法，與判決基礎
    之事實及結果並無影響，爰不予審酌，併此敘明。
七、訴訟費用負擔之依據：民事訴訟法第78條。
中    華    民    國    97    年    12    月    16    日
                  民事第二庭    法  官  楊國精
正本係照原本作成。
如對本判決上訴，須於判決送達後20日內向本院提出上訴狀。
中    華    民    國    97    年    12    月    16    日
                                書記官


司法院資訊處製作；財團法人民間司法改革基金會備份。
